【裁判字號】    98,上易,2896
【裁判日期】    981207
【裁判案由】    恐嚇
【裁判全文】
臺灣高等法院刑事判決                98年度上易字第2896號
上  訴  人
即  被  告  乙○○
上列上訴人因恐嚇取財案件，不服臺灣士林地方法院98年度易字
第71號，中華民國98年10月23日第一審判決（起訴案號：臺灣士
林地方法院檢察署97年度偵字第10145號），提起上訴，本院判
決如下：
    主  文
上訴駁回。
    理  由
一、依刑事訴訟法第350條、第361條、第362條、第367條規定，
    不服地方法院之第一審判決而上訴者，須提出上訴書狀，並
    應敘明具體理由，為上訴必備之程式；其所提出之書狀未敘
    述上訴理由，或僅曾以言詞陳述上訴理由者，均應於上訴期
    間屆滿後20日內補提理由書於第一審法院。第一審法院經形
    式審查，認逾期未補提上訴理由者，應定期間先命補正；逾
    期未補正者，為上訴不合法律上之程式，應以裁定駁回。倘
    已提出上訴理由，但所提非屬具體理由者，則由第二審法院
    以上訴不合法律上之程式，判決駁回。而所謂具體理由，必
    係依據卷內既有訴訟資料或提出新事證，指摘或表明第一審
    判決有何採證認事、用法或量刑等足以影響判決本旨之不當
    或違法，而構成應予撤銷之具體事由，始克當之（例如：依
    憑證據法則具體指出所採證據何以不具證據能力，或依憑卷
    證資料，明確指出所為證據證明力之判斷如何違背經驗、論
    理法則）；倘僅泛言原判決認定事實錯誤、違背法令、量刑
    失之過重或輕縱，而未依上揭意旨指出具體事由，或形式上
    雖已指出具體事由，然該事由縱使屬實，亦不足以認為原判
    決有何不當或違法者（例如：對不具有調查必要性之證據，
    法院未依聲請調查亦未說明理由，或援用證據不當，但除去
    該證據仍應為同一事實之認定），皆難謂係具體理由，俾與
    第二審上訴制度旨在請求第二審法院撤銷、變更第一審不當
    或違法之判決，以實現個案救濟之立法目的相契合，並節制
    濫行上訴（最高法院97年度台上字第892號判決參照）。又
    第二審法院認為上訴書狀未敘述理由，依刑事訴訟法第367
    條但書規定，始應定期間命其補正。如認上訴書狀已敘述理
    由，但其理由非屬具體，其所為上訴，即不符上訴之法定要
    件，自得逕行判決駁回，無定期命補正問題（最高法院97年
    度台上字第3599號判決參照）。
二、本件上訴人即被告乙○○不服原判決，於法定期間內提起上
    訴，而形式上提出上訴理由謂：(一)上訴人民國97年5月間至
    KTV 求職並將帳戶存摺、提款卡交付作為未來薪資轉帳用，
    嗣將帳戶存摺、提款卡裝入背包攜至中壢遊玩而遺失。97年
    5月19日至KTV上班，次日離職，雇主無庸支薪而未使用該帳
    戶，應係遺失後遭不法利用。(二)上訴人交付帳戶後，因存款
    帳戶用途甚多，主觀上無從認識他人實施常業詐欺態樣，應
    不成立幫助詐欺罪，且無積極證據證明上訴人對犯罪集團犯
    行有認識而成立幫助犯。(三)原審僅以上訴人前後供述不一，
    其社會經驗及知識應即掛失卻未為，且犯罪集團巧合輸入正
    確提款密碼之機會渺茫等理由，認定上訴人係恐嚇取財幫助
    犯，並未有積極證據為憑。(四)上訴人願接受測謊以證明其供
    述為真云云。
三、本院查：
  (一)原審憑渣打銀行新屋分行開戶基本資料及交易明細、被害人
    甲○○於警詢中證稱、97年10月17日公務電話紀錄、渣打銀
    行及臺新銀行自動櫃員機交易明細表4紙及豐功育樂事業股
    份有限公司（笑傲江湖KTV光復分店）公司97年9月25日笑光
    字第970925001號函（偵卷157頁）等證據，認被告未提供任
    何帳戶予KTV作為薪資轉帳用，就遺失時點、背包內之物等
    ，前後所述不一，相互矛盾，且其提款卡密碼為000318，顯
    與其生日69年3月18日有所差異，不知情之人縱同時持提款
    卡及身份證影本，巧合輸入正確密碼亦屬渺茫，復斟酌恐嚇
    取財正犯絕不可能使用他人遺失之存摺、提款卡、密碼之帳
    戶供作詐得款項匯入之帳戶，以免遭真正帳戶持有人提領或
    掛失之風險等情，認定係被告自行告知密碼，使不法犯罪集
    團得輸入正確密碼，使用提款卡提領現金，認被告所為係犯
    刑法第30條第1項前段、第346條第1項之幫助恐嚇取財罪，
    並依刑法第30條第2項規定減輕之，並審酌被告提供帳戶供
    不法犯罪集團危害交易安全，增加被害人救濟困難，使犯罪
    追查複雜，犯罪動機、目的、手段、詐騙金額，被害人嗣後
    不追究及犯後否認犯行、態度不佳等情狀，量處有期徒刑伍
    月，並諭知易科罰金之折算標準。經核原判決證據取捨及證
    明力判斷於法均無不合，從形式上觀察，其認事用法並無任
    何違誤之處。
  (二)上訴人上訴理由(一)仍執與原判決貳一部份相同辯稱即「於97
    年5月14日至新竹市○○路216巷32號笑傲江湖KTV（即豐功
    育樂事業股份有限公司笑傲江湖KTV光復分店，下稱KTV）應
    徵工作，當時背包內攜有帳戶存摺、提款卡及身分證影本，
    伊交付該等資料影本予該KTV供薪資轉帳使用，隔二天到中
    壢遊玩時，該背包隨即遺失，並未將該帳戶之存摺、提款卡
    及提款卡密碼提供給不法犯罪集團使用」（原判決第3頁）
    云云上訴，並未依憑卷證資料或提新事證，明確指出原判決
    駁斥上訴人辯稱之論證，有何違背經驗、論理法則之違法或
    不當，依前揭說明，即難認屬具體理由。至上訴人上訴理由
    (四)請求為測謊鑑定部分，原判決貳一(三)1.業依形式上客觀且
    較有憑信性KTV光復分店97年9月25日笑光字第970925001號
    函所載「上訴人確有應徵，但未提供任何帳戶供該公司薪資
    轉帳」，認定被告供述不實（原判決4頁），經核並無援用
    證據不當之情，且無對被告為測謊鑑定之必要，上訴人以該
    無調查必要之證據方法，請求本院調查，並據為上訴之理由
    ，參照首揭之說明，亦難認屬具體理由。
  (三)原判決憑渣打銀行開戶資料及交易明細、被害人甲○○警詢
    證稱、公務電話紀錄、渣打銀行及臺新銀行自動櫃員機交易
    明細表及KTV光復分店97年9月25日笑光字第970925001號函
    等證據，復參酌上訴人未提供帳戶予KTV作薪資轉帳，就遺
    失時點、背包內容前後所述不一矛盾，且密碼為000318與上
    訴人生日69年3月18日有差異等情，判斷恐嚇取財正犯不可
    能使用他人遺失存摺、提款卡供詐得款項匯入之帳戶，應係
    上訴人自行告知密碼，並無違誤既如前述，上訴人上訴理由
    (二)(三)，雖援引與本案事實未必相同之最高法院及本院判決，
    泛稱原審以推測之詞認定其知悉正犯犯行，無積極證據證明
    上訴人構成恐嚇取財幫助犯云云，惟其此部分所指，係就原
    審認定事實之職權行使，任加指摘，且未具體指出原審上述
    所採證據何以不具證據能力，或依憑卷證資料，明確指出所
    為證據證明力之判斷如何違背經驗、論理法則，經核亦非屬
    上訴之具體理由。
  (四)綜上，上訴人乙○○未依據卷內既有訴訟資料，具體指出或
    表明原判決有何採證、認事、用法、量刑等足以影響判決本
    旨之不當或違法，其上訴理由自形式上觀察，核非足以動搖
    原判決，與刑事訴訟法第361條第2項所稱「具體理由」，尚
    非相當，其上訴為不合法律上之程式，並無須再行命其補正
    ，應駁回其上訴，並不經言詞辯論為之。
三、據上論斷，應依刑事訴訟法第367條前段、第372條，判決如
    主文。
中    華    民    國    98    年    12    月    7     日
                  刑事第九庭  審判長法  官  陳貽男
                                    法  官  周盈文
                                    法  官  詹駿鴻
以上正本證明與原本無異。
不得上訴。
                                    書記官  梁淑時
中    華    民    國    98    年    12    月    8     日


司法院資訊處製作；財團法人民間司法改革基金會備份。
